臺灣高雄地方法院刑事判決　　　　　　　100年度易字第853號
公　訴　人　臺灣高雄地方法院檢察署檢察官
被　　　告　張良遠
上列被告因詐欺案件，經檢察官提起公訴（100 年度偵緝字第22
6 號），嗣被告於本院準備程序進行中，就被訴事實為有罪之陳
述，經告知簡式審判程序之旨，並聽取當事人之意見後，本院合
議庭裁定進行簡式審判程序，判決如下：
    主  文
張良遠犯詐欺取財罪，累犯，處有期徒刑壹年，扣案之署名「許
萬億」字條壹張，沒收之。
    事  實
一、張良遠前因竊盜案件，經臺灣臺南地方法院以91年度易字第
    1640號判決處有期徒刑5 月，嗣經臺灣高等法院臺南分院以
    92年度上易字第691 號判決駁回上訴確定；又因違反電信法
    案件，經臺灣臺南地方法院以93年度簡字第2667號判決處有
    期徒刑3 月確定；前開2 罪經臺灣臺南地方法院以94年度聲
    字第295 號裁定定應執行有期徒刑7 月確定，於民國94年9
    月30日縮刑期滿執行完畢。詎猶不知悛悔，意圖為自己不法
    所有，自99年4 月1 日起至99年10月7 日止，基於詐欺之接
    續犯意，明知其無力清償，竟仍多次前往林進財位於高雄縣
    彌陀鄉（現改制為高雄市彌陀區○○○路4 巷20號住處，分
    別以機車故障、需要錢加油、出車禍等不實理由，向林進財
    借款十餘次，林進財出於同情竟信以為真，因而陷於錯誤，
    每次各交付新臺幣（下同）約數千元至數萬元不等之現金予
    張良遠，張良遠以此方式合計共詐得現金445,500 元，該詐
    得之金錢均遭張良遠持以作為賭博性電玩之籌碼而輸光殆盡
    。嗣林進財之弟媳何寶桂經鄰居告知後，發現該情形有異並
    報警處理，進而警方於99年10月7 日下午4 時50分許，在林
    進財住處內當場查獲欲以相同手法再次詐騙林進財之張良遠
    ，並扣得張良遠當日為遂行詐欺取財犯行及避免遭查獲，而
    依何寶桂之要求，以假名「許萬億」書寫之字條1 張，而悉
    上情。
二、案經林進財訴由高雄市政府警察局岡山分局報告臺灣高雄地
    方法院檢察署檢察官偵查起訴。
    理  由
壹、程序部分：
    本件被告張良遠所犯為死刑、無期徒刑或最輕本刑為3 年以
    上有期徒刑以外之罪，其於準備程序就被訴事實為有罪之陳
    述，經本院告知簡式審判程序之旨，並聽取其與公訴人意見
    後，認無不得或不宜改依簡式審判程序進行之處，爰依刑事
    訴訟法第273 條之1 第1 項，裁定本件改行簡式審判程序，
    合先敘明。又本件卷內之人證、物證、書證等各項證據，依
    同法第273 條之2 規定，不受第159 條第1 項、第161 條之
    2 、第161 條之3 、第163 條之1 及第164 條至第170 條規
    定之限制，依法均有證據能力，合先敘明。
貳、實體部分：
一、上揭犯罪事實，業據被告於警詢、偵查及本院審理中坦承不
    諱（見警卷第2 至5 頁，臺灣高雄地方法院檢察署99年度偵
    字第32322 號卷第4 至5 頁，臺灣高雄地方法院檢察署99年
    度偵緝字第226 號卷第26至27頁，本院易字卷第18至19頁、
    第27頁），核與證人即告訴人林進財、告訴人之弟媳何寶桂
    於警詢、偵查中以及告訴人於本院審理中之證述情節相符(
    見警卷第6 至12頁，偵卷第16至18頁，本院審易卷第23至25
    頁) ，復有搜索扣押筆錄、扣押物品目錄表各1 份及扣案之
    被告親筆書寫供本案犯罪使用署名「許萬億」之字條1 張等
    在卷可佐( 見警卷第13至15頁、第19頁) ，足認被告出於任
    意性之自白與事實相符。本案事證明確，被告犯行堪以認定
    ，應予依法論科。
二、核被告所為，係犯刑法第339 條第1 項詐欺取財罪。被告自
    99年4 月1 日起至99年10月7 日止，多次向告訴人詐騙之行
    為，係基於單一之詐欺決意，且在密切接近之時點內為之，
    所侵害之法益均屬相同，依一般社會健全觀念，各該舉動之
    獨立性極為薄弱，難以強行分開，在刑法評價上，以視為數
    個舉動之接續施行，合為包括之一行為予以評價較為合理，
    為接續犯，僅論以一罪。被告有如前開事實欄所載之曾受有
    期徒刑宣告及執行完畢乙節，有臺灣高等法院被告前案紀錄
    表1 份在卷可稽，其受有期徒刑執行完畢後，於5 年內即99
    年4 月1 日起故意再犯本件最重本刑為有期徒刑以上之罪，
   ， 雖其實質上一罪之行為乃終了於99年10月7 日，然累犯之
    認定應以最初行為時之犯罪時點為基準（最高法院93年度台
    非字第273 號判決意旨參照），是被告仍構成累犯，應依刑
    法第47條第1 項規定加重其刑。爰審酌被告正值青壯，不思
    循正途賺取財物，為供一己賭博之需，竟利用告訴人之同情
    心，一再詐騙其金錢，致告訴人受有445,500 元之損失，所
    為實應非難，復審酌其犯罪之動機、目的、手段、情節，及
    被告之學歷為國中畢業、在麥寮六輕工業區工作、月薪約26
    ,000元至27,000元等情，以及被告業已當庭與告訴人達成和
    解，告訴人並表示若被告能按期履行，即不追究其責任，惟
    迄至100 年7 月12日止，被告尚未依約給付第一期款項等一
    切情狀，此有本院審判筆錄、和解筆錄及公務電話紀錄各1
    份在卷可憑( 見本院易字卷第30頁、第32頁、第34頁) ，量
    處如主文所示之刑，以資懲儆。至檢察官雖具體求處有期徒
    刑1 年6 月之刑度，然本院斟酌上情，認宣告如主文所示之
    刑，應已足昭炯戒，檢察官所求刑度尚嫌過重，附此說明。
    末按，扣案之被告以假名「許萬億」書寫之字條1 張，係被
    告所有供犯本罪所用之物，應依刑法第38條第1 項第2 款、
    第3 項規定，宣告沒收。
三、公訴意旨雖以被告有竊盜前科，目前尚有詐欺、侵占案件在
    偵查中，顯因懶惰成習而一再犯罪，欠缺正確之謀生觀念，
    而併請求對被告諭知強制工作等語。惟按保安處分係針對受
    處分人將來之危險性所為之處置，以達教化、治療之目的，
    為刑罰之補充制度。我國現行刑法採刑罰與保安處分雙軌制
    ，係在維持行為責任之刑罰原則下，為協助行為人再社會化
    之功能，以及改善行為人潛在之危險性格，期能達成根治犯
    罪原因、預防犯罪之特別目的。是保安處分中之強制工作，
    旨在對嚴重職業性犯罪及欠缺正確工作觀念或無正常工作因
    而犯罪者，強制其從事勞動，學習一技之長及正確之謀生觀
    念，使其日後重返社會，能適應社會生活。保安處分之措施
    亦含社會隔離、拘束身體自由之性質，其限制人民之權利，
    實與刑罰同，本諸法治國家保障人權之原理及刑法之保護作
    用，其法律規定之內容，應受比例原則之規範，使保安處分
    之宣告，與行為人所為行為之嚴重性、行為人所表現之危險
    性，及對於行為人未來行為之期待性相當。刑法第90條及竊
    盜犯贓物犯保安處分條例第3 條第1 項關於強制工作之規定
    ，均係本於上開意旨制定，而由法院視個案中行為人之危險
    性格，依職權決定應否交付強制工作，以達保安處分之特別
    預防之目的（司法院大法官會議釋字第471 號解釋、最高法
    院99年度台上字第6704號判決意旨參照）。查被告雖接續多
    次詐騙本件告訴人，然衡其於98年5 月19日因他案妨害風化
    案件執行完畢後，俟99年4 月1 日再犯本件詐欺罪，其間相
    隔約11月之久，參以被告自稱其自99年8 月至100 年4 月間
    ，係在麥寮六輕工業區工作，且被告之所以詐騙本案告訴人
    ，係因見告訴人年老可欺，因而一再前往告訴人住處佯稱欲
    向其借貸款項，除此之外，被告別無以同樣方式向其他被害
    人行騙等情，足見被告係因有機可乘，乃一時基於貪念，而
    多次向告訴人行騙，其本身並非以此作為主要謀生途徑，亦
    與一般以此為常業者動輒詐騙數十人甚至數百人之情迥然不
    同，實難遽而認定其果有之犯罪習慣，或因遊蕩或懶惰成習
    而犯罪。揆諸前揭司法院大法官解釋及最高法院判決意旨，
    應認藉由刑罰之執行已足生警懲而收根絕惡性之效，被告尚
    無須諭知於刑之執行前，令入勞動場所強制工作之必要，檢
    察官聲請併諭知被告強制工作等語，即難允准，附此敘明。
據上論斷，應依刑事訴訟法第273 條之1 第1 項、第273 條之2
、第299 條第1 項前段，刑法第339 條第1 項、第47條第1 項、
第38條第1 項第2 款、第3 項，刑法施行法第1 條之1 第1 項、
第2項 前段，判決如主文。
本案經檢察官劉慕珊到庭執行職務。
中    華    民    國    100   年    7     月    13    日
                   刑事第十四庭    法  官 謝琬萍
以上正本證明與原本無異。
如不服本判決應於收受送達後10日內向本院提出上訴書狀，並應
敘述具體理由；如未敘述上訴理由者，應於上訴期間屆滿後20日
內向本院補提理由書（均須按他造當事人之人數附繕本）「切勿
逕送上級法院」。
中    華    民    國    100   年    7     月    13    日
                                   書記官 陳玉娥
附錄本案論罪科刑法條：
中華民國刑法第339條
意圖為自己或第三人不法之所有，以詐術使人將本人或第三人之
物交付者，處5年以下有期徒刑、拘役或科或併科1千元以下罰金
。
以前項方法得財產上不法之利益或使第三人得之者，亦同。
前二項之未遂犯罰之。